【裁判字號】    98,交聲,2346
【裁判日期】    980922
【裁判案由】    違反道路交通管理處罰條例聲明異議
【裁判全文】
臺灣臺北地方法院交通事件裁定      98年度交聲字第2346號
原處分機關  臺北市交通事件裁決所
異  議  人
即受處分人  甲○○
                    國民
上列異議人即受處分人因違反道路交通管理處罰條例案件，對於
臺北市交通事件裁決所於中華民國98年6月17日所為之裁決（原
處分案號：北市裁申字第裁22-A00YME385號），聲明異議，本院
裁定如下：
    主  文
異議駁回。
    理  由
一、按汽車駕駛人，駕駛汽車經測試檢定有酒精濃度超過規定標
    準者，處新臺幣（下同）1萬5千元以上6萬元以下罰鍰，並
    當場移置保管該汽車及吊扣其駕駛執照1年，且應接受道路
    交通安全講習；該條例所謂汽車，包括機器腳踏車，道路交
    通管理處罰條例第3條第8款、第35條第1項第1款、第24條第
    1項第2款分別定有明文。又汽車駕駛人有飲用酒類或其他類
    似物後其吐氣所含酒精濃度超過每公升0.25毫克或血液中酒
    精濃度超過0.05%以上者，不得駕車，道路交通安全規則第
    114條第2款亦有明文。
二、本件異議人即受處分人（下稱受處分人）甲○○，於民國98
    年3月19日凌晨1時16分許，騎乘車牌號碼APT-605號重型機
    車行經臺北市市○○道與光復南路口時，為警攔停實施酒測
    ，因呼氣中酒精濃度值達每公升0.31毫克，有酒精濃度過量
    情形，員警遂以受處分人有違反道路交通管理處罰條例第35
    條第1項第1款規定之行為，掣單舉發。受處分人於舉發通知
    單上所載應到案日期前即98年4月2日，向臺北市交通事件裁
    決所（下稱原處分機關）提出申訴，經原處分機關函請臺北
    市政府警察局信義分局（下稱原舉發機關）調查結果，仍認
    受處分人有前開之違規行為，原處分機關乃依上開規定，裁
    處受處分人罰鍰1萬5千元，吊扣其駕駛執照12個月，並施以
    道安講習。
三、受處分人異議旨意略以: 舉發當時伊係將上開機車以徒步牽
    引之方式在前揭路段之人行道上推行，卻遭員警攔停要求酒
    測，伊當日雖有飲酒，但絕無酒後騎乘上揭機車之行為，員
    警在無客觀證據佐證之情況下，即開立本件舉發單，實係有
    誤，爰請求撤銷原處分云云。
四、經查:
  (一)交通警察製單舉發違反道路交通管理處罰條例所列之違規事
    實，本質上為行政處分，係公務員基於職務上之權力，依法
    就特定之具體事件所為之具公法上效果之單方面行政行為，
    基於公務員為公法上行為具有公信力之原則，該行政行為當
    可被推定為真正，其據以依法處分之事實認定亦為正確無誤
    ，若謂公務員一切行政行為均需預留證據以證其實，則國家
    行政勢必窒礙難行，是若無證據足資證明執勤員警之舉發有
    誤或有捏造事實違法取締之情事，則執勤員警本其維護交通
    秩序、安全職責所為之舉發，自應受到合法、正確之推定。
    據此，刑事訴訟法就關於犯罪證據有關之規定中，與屬行政
    秩序罰之交通違規裁罰本旨不合之部分，自不在準用之列。
    何況，員警於執勤時雖可預知可能有駕駛者會違規，但何人
    於何時會違規，實無從預先得知，要難要求員警須於異議人
    違規之同時全程拍照或錄影取證，此與未有執勤員警在場，
    全憑採證相片為舉發之逕行舉發情形有別。又受處分人爭執
    違規事實之存否，非不得由法院傳喚舉發之員警充作證人，
    於命具結後訊問之，以查明違規事實是否存在，要非必須以
    拍照或錄影取證為唯一採證方式，合先敘明。
  (二)本件受處分人於前揭時、地確有騎乘機車經測試檢定有酒精
    濃度超過規定標準之違規行為等情，業據證人即本件舉發員
    警乙○○於本院調查時具結證稱：伊於上揭時間在臺北市市
    ○○道慢車道旁攔檢機車，見到受處分人牽引前開機車從該
    處經過，伊上前盤問受處分人車輛有無故障，受處分人說沒
    有，，由於伊當時聞到受處分人身上有酒味，便再問受處分
    人是否有喝酒，受處分人說有喝一點，伊問受處分人如何到
    此處？為何該車引擎是熱的？受處分人答稱是從敦化南路沿
    路牽車牽過來，用發動著牽比較省力，接著伊就請受處分人
    接受酒測，並問受處分人酒後有無騎車，受處分人先說沒有
    ，後來才承認有騎一小段，所以伊依法舉發本件違規等語綦
    詳（見本院98年7月17日訊問筆錄第7頁至第9頁），觀之證
    人乙○○前開證述情節並無矛盾、齟齬及違背經驗、論理法
    則之情況，且其與受處分人毫無怨懟，自無自陷於偽證罪之
    追訴而構詞誣賴受處分人之理，而本件卷存證據資料內亦無
    任何積極證據足以證明證人乙○○上開供述係屬虛偽，亦未
    有足以令人顯信其證述為不可採之證據存在，是證人乙○○
    於本院調查時之上開證言自堪採信。
  (三)又受處分人於前揭時、地接受員警酒測，並答覆員警詢問之
    過程中，確曾供稱：「我承認我有一小段，因為沒有警察，
    因為牽的太累有催一下下，但問題是大部分的時間我都用牽
    的，這個我可以保證，而且我很清醒，我知道這樣是犯法的
    ，所以說我用牽的比較多。我從敦化南路對不對，有一小段
    ，因為，沒有，我就騎一小段而已，就是從吉林路口，我牽
    到吉林路口，... 不是有人行道嗎，然後那一小段我想說牽
    的真的太累，然後我就騎一小段騎到，也沒有到光復喔。我
    是用牽的，我跟你說百分之80以上我都是用牽的。唉，對啦
    ，喝酒，有騎一小段也沒錯」等語之情，業經本院當庭勘驗
    證人乙○○所提出本件舉發當時之錄音光碟無訛（見本院同
    日筆錄第3頁至第6頁），核與證人乙○○於本院調查時之證
    述相符，是受處分人確有酒後騎乘機車，並於上揭時、地經
    測試檢定有酒精濃度超過規定標準違規行為之事實，堪以認
    定。
  (四)受處分人雖辯稱：伊於舉發時、地向警員坦承有酒後駕車之
    語，係一時情急，語無倫次之說詞云云，然觀之受處分人於
    上開時、地與證人乙○○對話之過程中，口齒清晰、神態自
    若、應答如流，針對重要問題之回答尚且有避重就輕之情等
    狀，業據證人乙○○於本院調查時結證明確（見本院同日筆
    錄第7頁至第8頁），並經本院勘驗屬實，堪認受處分人於上
    開時、地接受員警詢問過程中之意志清楚，並無任何緊張不
    知所云，或語無倫次之情，是受處分人前開所辯，無非臨訟
    飾卸之詞，實非可採。
  (五)再受處分人於98年3月19日飲酒後，雖僅短時間騎乘前揭機
    車，已如上述，然人類飲酒後呼氣中酒精濃度達每公升0.25
    毫克時，就人之生理方面，已會造成輕度協調功能降低之中
    毒症狀之情，有行政院國軍退除役官兵輔導委員會臺北榮民
    總醫院88年8月5日（88）北總內字第26868號函及所檢附之
    附件1份附卷可稽，而受處分人於上揭時、地為警攔停實施
    酒測，其呼氣中酒精濃度值已達每公升0.31毫克之情，業如
    前述，是其駕駛能力自已因飲酒而受有影響，有增加肇事機
    率之虞，為維護公眾交通，及其他用路人之安全，自不能因
    受處分人騎乘車輛時間之久暫，而解免其酒後騎乘機車，經
    測試檢定有酒精濃度超過規定標準違規行為之責。本件事證
    明確，受處分人違規行為堪以認定，應依法裁罰。另臺北市
    市○○道與光復南路口98年3月20日之路口交通監視器錄影
    資料已逾保存期限之情，有臺北市交通管制工程處98年8月4
    日北市交工控字第09832781500號函1紙存卷可考，是本院自
    無從調查，併此敘明。
五、綜上所述，受處分人確有酒後騎乘機車，並於上揭時、地經
    警測試檢定其吐氣中所含酒精濃度已達到每公升0.31毫克，
    超過規定標準（即每公升0.25毫克）之違規行為，從而，原
    處分機關依前揭道路交通管理處罰條例第35條第1項第1款及
    違反道路交通管理事件統一裁罰基準表之規定裁處受處分人
    罰鍰1,5000元，吊扣駕駛執照12個月，並施以道路安全講習
    ，核無違誤。受處分人聲明異議，指摘原處分不當，為無理
    由，應予駁回。
據上論斷，應依道路交通案件處理辦法第19條，裁定如主文。
中    華    民    國    98    年    9    月    22    日
                  交通法庭    法  官  謝昀璉
上正本證明與原本無異。
如不服本裁定，應於裁定送達後5 日內向本院提出抗告狀。
                              書記官  鄭雅文
中    華    民    國    98    年    9     月    24    日


司法院資訊處製作；財團法人民間司法改革基金會備份。
